【裁判字號】    95,停,118
【裁判日期】    951109
【裁判案由】    聲請停止執行
【裁判全文】
臺北高等行政法院裁定
                                     95年度停字第00118號
聲  請  人  甲○○
上列聲請人與相對人內政部間聲請停止執行事件，本院裁定如下
：
    主  文
聲請駁回。
聲請程序費用由聲請人負擔。
    理  由
一、聲請人民國（下同）92年9 月1 日檢附奈及利亞聯邦內政部
    公民商務部核發之奈及利亞公民拋棄聲明書及外交部複驗之
    喪失奈及利亞國籍證明等相關文件申請歸化我國國籍，經內
    政部以92年10月6 日台內戶字第0920008734號函許可其歸化
    ，嗣經外交部查證，認聲請人申辦放棄奈及利亞公民資格文
    件均為偽變造，係藉由婚娶國人女子，以偽造文件申請歸化
    我國國籍並取得在臺長期居留權，建請內政部予以查辦、撤
    銷其歸化我國籍資格，並撤銷其在台長期居留證件。經內政
    部查明後，以95年10月16日台內戶字第09501383233 號函臺
    北縣政府略以，聲請人既經外交部查明其申請歸化我國國籍
    時，所檢附之喪失奈及利亞國籍證明係屬偽造，爰依國籍法
    第19條規定：「歸化、喪失或回復中華民國國籍後，5 年內
    發現有與本法之規定不合情形，應予撤銷。」撤銷其歸化我
    國國籍之許可，涉及貴管業務部分，請依相關規定卓處辦理
    等語。經臺北縣政府以95年10月23日北府民戶字第09507341
    16號函所屬新莊市戶政事務所辦理，並經臺北縣新莊市戶政
    事務所以95年10月27日莊戶字第0950009876號函知聲請人略
    以，聲請人歸化國籍之許可業經內政部核准撤銷，本所依戶
    籍法第25條、第26條規定，已辦理撤銷聲請人戶籍登記及註
    銷聲請人國民身分證請領，請攜帶戶口名簿、國民身分證至
    本所辦理繳銷等語。聲請人向本院聲請停止執行，聲請意旨
    略以：聲請人除已提起訴願外，因情況緊急，即聲請人係依
    合法程序歸化我國國籍，並無國籍法第19條之情事，內政部
    竟撤銷聲請人歸化我國國籍之許可，顯然違法，聲請人將立
    即無法於臺灣居留，而聲請人是否喪失奈及利亞國籍本來尚
    待於爭訟過程中進一步詳查，聲請人又無任何管道回到奈及
    利亞居住或享有公民權利，縱使事後發現內政部上開撤銷聲
    請人歸化我國國籍之許可有誤，其時聲請人早已不知流落何
    處，造成難以回復之損害，爰依行政訴訟法第116 條第3 項
    規定，請求鈞院於行政訴訟起訴前，裁定「內政部95年10月
    16日台內戶字第09501383233 號函、臺北縣政府95年10月23
    日北府民戶字第0950734116號函、臺北縣新莊市戶政事務所
    95年10月27日莊戶字第0950009876號函，在本件行政訴訟爭
    訟確定前，停止執行」云云。
二、按「於行政訴訟起訴前，如原處分或決定之執行將發生難於
    回復之損害，且有急迫情事者，行政法院亦得依受處分人或
    訴願人之聲請，裁定停止執行。」固為行政訴訟法第116 條
    第3 項前段所明定。惟訴願法第93條第2 項既規定受處分人
    得申請受理訴願機關或原處分機關停止執行，理論上得由上
    開機關獲得救濟，殊無逕向行政法院聲請之必要。且行政訴
    訟係審查行政處分違法之最終機關，若一有行政處分，不待
    訴願程序即聲請行政法院停止原處分之執行，無異規避訴願
    程序，而請求行政法院為行政處分之審查，故必其情況緊急
    ，非即時由行政法院予以處理，則難以救濟，否則尚難認有
    以行政法院之裁定予以救濟之必要，應認欠缺保護之必要（
    最高行政法院91年度裁字第906 號、第877 號裁定參照）。
    而所謂必其情況緊急，非即時由行政法院予以處理，則難以
    救濟，應指因非可歸責於受處分人之事由，未向訴願機關申
    請停止執行，僅向行政法院聲請，若由行政法院逕予駁回，
    由聲請人再向訴願機關申請停止執行，則時間緊迫原處分將
    執行完畢難以救濟而言。
三、經查，上開三件函文之發文日期分別為95年10月16日、95年
    10月23日及95年10月27日，聲請人於本件聲請停止執行狀內
    陳明已提起訴願，理論上得依訴願法第93條第2 項規定向訴
    願機關申請停止執行而獲得救濟，惟聲請人未俟完成訴願程
    序之救濟，即於95年11月6 日（參聲請停止執行狀蓋有本院
    收文戳記）逕向本院聲請停止執行，且聲請人未主張及釋明
    有何因非可歸責於己之事由，未向訴願機關申請停止執行，
    僅向行政法院聲請之急迫情事，是尚難認其情況緊急，非即
    時由行政法院予以處理，則難以救濟，揆諸首揭說明，其聲
    請停止執行顯欠急迫性之要件，欠缺保護之必要，應予駁回
    。
四、依行政訴訟法第104條、民事訴訟法第95條、第78條，裁定
    如主文。
中    華    民    國    95    年    11    月    9     日
                        第五庭審判長法  官  張瓊文
                                    法  官  蕭忠仁
                                    法  官  胡方新
上為正本係照原本作成。
如不服本裁定，應於送達後10日內向本院提出抗告狀（須按他造
人數附繕本）。
中    華    民    國    95    年    11    月    9     日
                                    書記官  陳幸潔


司法院資訊處製作；財團法人民間司法改革基金會備份。
